---
title: Welcome!
author: "Bioinfo AG"
date: "`r Sys.Date()`"
output: html_document
---

# Willkommen zur Bioinfo AG

In dieser Datei testen wir RStudio und schauen uns den generellen Aufbau an.

## Step 1: Kennenlernen von RMarkdown

Das ist eine RMarkdown `.Rmd` Datei. RMarkdown erlaubt es Text direkt mit Code zu verknüpfen.

```{r}
# Die grauen Felder sind für Code
# Mit dem hashtag Symbol kennzeichnen wir, dass diese Zeile ein Kommentar ist, der nicht als Code ausgeführt wird
```

```{r my_code_chunk}
# Code chunks können auch benannt werden, z.B. hier 'my_code_chunk'. 
# Diese Namen erscheinen nicht im output, können aber beim Finden eines Fehlers hilfreich sein
```

```{r hello_world}
# Ausgabe eines ersten Satzes
print("Hello world!")
```


## Step 2: Erstellen eines html reports

Klicke auf den "**Knit**" Knopf oben in der Mitte, um einen `.html` report zu erstellen, der sowohl den Text zeigt, als auch den Code ausführt. Das erstellte `.html` file wird automatisch geöffnet und im gleichen Ordner wie das Rmd file gespeichert.
