---
title: "Erste Schritte in R"
author: "Bioinfo AG"
date: "`r Sys.Date()`"
output:
  html_document
---

## Erste Schritte in der R-Programmierung

Hier werden wir einige grundlegende Befehle in R einführen.

### Grundlegende Berechnungen

Einfache Berechnungen in R können wie auf einem Taschenrechner durchgeführt werden.

<mark>**Aufgabe 1: Schau dir die Ausgaben der untenstehenden Code-Abschnitte an und füge einen neuen Code-Abschnitt hinzu, der das Produkt von 5 mal 2,7 berechnet.**</mark> (Siehe die +C-Schaltfläche oben rechts in dieser Datei oder wähle im Menü „Code“ > „Code-Block einfügen“ oder verwende die entsprechende Tastenkombination.)

Um herauszufinden, was in einem einzelnen Code-Block passiert, kannst du einen Code-Block ausführen, indem du auf den „Abspiel“-Button oben rechts in einem Code-Block klickst. Die Ausgabe wird direkt unter dem Code-Block in RStudio angezeigt. Du kannst auch eine einzelne Zeile ausführen, indem du den Cursor darauf setzt, oder mehrere Zeilen markieren und mit STRG + ENTER (Windows) oder CMD + ENTER (Mac) ausführen.

Zwei Zahlen addieren:
```{r}
2 + 3
```

Eine Zahl durch eine andere teilen
```{r}
2/9
```

Das Quadrat einer Zahl berechnen
```{r}
4^2
```

### Variablenzuweisungen
Werte können Variablen mit benutzerdefinierten Namen zugewiesen werden, entweder mit `<-` oder `=`. Diese Werte können z.B. Zahlen (numerisch), Texte (einzelne Zeichen „a“, „b“, „c“ oder eine Zeichenkette wie „abc“) oder logische Werte (`TRUE`, `FALSE`, `NA` = nicht verfügbar) sein.
```{r}
a <- 1
a
```

```{r}
a = 1
a
```

Es ist sinnvoll, aussagekräftige Namen für die Variablen zu verwenden, die dir sagen, was sie definieren.
```{r}
mein_lieblingsessen <- "Pasta"
mein_lieblingsessen
```

```{r}
elefanten_sind_gross <- TRUE
elefanten_sind_gross
```

Sobald eine Variable zugewiesen ist, kann sie in Berechnungen verwendet und neue Variablen basierend auf bestehenden erstellt werden.
```{r}
a <- 1
b <- a + 5
b
```

Wenn du einer bereits vorhandenen Variablen einen neuen Wert zuweist, wird der alte Wert überschrieben.
```{r}
a
a <- 3
a
```

Beachte, dass `<-` und `=` zur Zuweisung einer Variablen an einen Wert verwendet werden können. Im Gegensatz dazu wird `==` verwendet, um zu überprüfen, ob eine (vorhandene) Variable einem bestimmten Wert entspricht. Solche Vergleiche geben `TRUE` oder `FALSE` zurück, als logische Werte, die angeben, ob eine Bedingung erfüllt ist oder nicht.
```{r}
a == 1
```

```{r}
a == 3
```

Wenn du eine definierte Variable löschen möchtest, verwende `rm`.
```{r}
rm(b)
```

Nun sollte der folgende Code einen Fehler `Error: object 'b' not found` erzeugen. Teste es, indem du den Code ausführst. Beachte, dass wir diesen Code-Block beim Generieren der HTML-Datei nicht ausführen, wie durch `eval = FALSE` angegeben.
```{r, eval = FALSE}
# nicht ausgewertet, würde einen Fehler erzeugen: object 'b' not found
b
```

Du kannst die vorhandenen Variablen im RStudio-Fenster oben rechts ("Environment") oder mit dem Befehl `ls()` sehen. Beachte, dass `b` nun entfernt sein und nicht mehr existieren sollte.
```{r}
ls()
```

<mark>**Aufgabe 2: Füge einen neuen Code-Block hinzu, um eine neue Variable zuzuweisen, die dein Alter speichert, und führe den `ls()`-Befehl erneut aus, um zu überprüfen, ob die Variable existiert.**</mark>

### Vektoren
Du kannst mehreren Werten in Form eines Vektors einer Variablen zuweisen, indem du sie mit der Funktion `c` kombinierst. Dies können wiederum Zeichen, Zahlen oder logische Werte sein. Wenn verschiedene Datentypen gemischt werden, werden sie in der Reihenfolge logische Werte -> Zahlen -> Zeichen konvertiert, sodass alle Elemente im Vektor denselben Typ haben.
```{r}
mein_lieblingsessen_und_getraenk <- c("Pizza", "Cola")

gemischter_vektor <- c(10, "Pizzas", "Äpfel", TRUE)
gemischter_vektor # alle Elemente wurden hier in Zeichen umgewandelt
class(gemischter_vektor)

vektor_mit_zahlen <- c(3, 1, 35, 13)
vektor_mit_zahlen # dies ist ein numerischer Vektor
class(vektor_mit_zahlen)
```

Hinweis: Du kannst alle Elemente im Vektor mit `as.character` (um in Zeichen zu konvertieren), `as.numeric` (um in Zahlen zu konvertieren) oder `as.logical` (um in logische Werte zu konvertieren) umwandeln. Beachte, dass alles als Zeichen dargestellt werden kann, aber nicht umgekehrt. In solchen Fällen setzt R den Wert, der keine klare entsprechende Zahl oder logischen Wert hat, auf `NA`.
```{r}
as.numeric(gemischter_vektor)
as.character(vektor_mit_zahlen)
```

...

<mark>**Aufgabe 3: Erstelle deinen eigenen Vektor mit 4 Zahlen deiner Wahl. Extrahiere die ersten beiden Elemente dieses Vektors. Was passiert, wenn du versuchst, das 5. Element des Vektors zu extrahieren?**</mark>

### Matrizen
Die Arbeit mit Matrizen ähnelt sehr der Arbeit mit Vektoren, nur dass sie zwei Dimensionen statt einer haben.
```{r}
meine_matrix <- matrix(1:12, nrow = 3, ncol = 4)
meine_matrix
```

Um einzelne Elemente zuzugreifen, verwenden wir nun zwei Indizes.
```{r}
meine_matrix[1,2] # Element in Zeile 1, Spalte 2

meine_matrix[1,2:4] # Elemente in Zeile 1, Spalte 2 bis 4

# R entfernt standardmäßig nicht verwendete Dimensionen beim Unterteilen
meine_matrix[1,2:4, drop = FALSE]
```


### Pakete installieren

Viele nützliche Funktionen sind nicht in Basis-R verfügbar, sondern werden durch spezielle Pakete bereitgestellt. Ein Beispiel ist das `ggplot2`-Paket, das wir im Kurs für das Plotten und die Datenvisualisierung verwenden werden. Neue Pakete können wie folgt installiert werden:
```{r, eval = FALSE}
if(!"ggplot2" %in% installed.packages()) # installiert das Paket nur, wenn es noch nicht verfügbar ist
  install.packages("ggplot2")
```


### Plotting
Im folgenden üben wir Diagramme mit ggplot zu erstellen und verwenden dazu den mtcars dataframe:
```{r}
# erste Zeilen eines Datensatzes anschauen
head(mtcars)
data <- rownames_to_column(mtcars, var = "cars")
head(data)
```

**Aufgabe** 
Verwende ?ggplot um Hilfestellung zu ggplot zu bekommen und versuche die folgenden Abbildungen zu erstellen
```{r}
ggplot(data, aes(x = cars, y = qsec)) +
  geom_bar(stat = "identity")
```

a) Plotte ein Balkendiagram mit der qsec Zeit für jedes Auto. Füge außerdem einen Titel und Achsenbeschriftungen hinzu.
b) Plotte die Anzahl an Autos mit 4, 6 und 8 Zylindern als Histogramm
c) Plotte einen scatter plot, in dem du zwei Variablen gegeneinander aufträgst, z.B. disp und qsec und färbe die Punkte nach cyl an
d) Berechne für die 3 Gruppen an Zylindern (4,6,8 cyl) den Mittelwert von qsec und veranschauliche das Ergebnis
e) Wie kann man den grauen Hintergrund in ggplot ändern?
f) Hast du eine Idee, wie man zusaetzlich zum Mittelwert in d) auch noch die Streuung der Daten pro Gruppe darstellen könnte?

Optional:
* Du kannst das `BiocStyle`-Paket installieren und den Header dieses Dokuments zu `output: html_document` ändern in `output: BiocStyle::html_document` für ein leicht angepasstes Layout.
* Du kannst ein Inhaltsverzeichnis zum Bericht hinzufügen, indem du `toc: true` zum Header der `.Rmd`-Datei hinzufügst. 

```{r}
sessionInfo()
```
