---
title: "Evodevo Preprocessing"
author: "Bioinfo AG"
date: "`r Sys.Date()`"
output:
  html_document
---

```{r setup, include=FALSE}
knitr::opts_chunk$set(echo = TRUE)
```

# Import der nötigen Pakete und Daten
```{r libraries, message = FALSE, warning = FALSE}
library(tidyverse)
```

Als erstes laden wir unseren Datensatz, die menschliche Genexpression in verschiedenen
Geweben zu verschiedenen Zeitpunkten (Embryonalentwicklung bis ins Erwachsenenalter). Die 
Datei, die hier eingelesen wird, kann hier heruntergeladen werden: https://apps.kaessmannlab.org/evodevoapp/

```{r}
full_data <- read_delim('../Daten/Human_rpkm.txt', show_col_types = FALSE) %>%
  column_to_rownames(var = 'Names') # erste Spalte der Tabelle soll als Zeilenname genutzt werden
  
# Falls ihr hier einen Fehler bekommt, dass die Datei nicht existiert, dann müsst
# ihr eventuell euer working directory ändern und den korrekten Pfad zu euren
# Daten eingeben, z.B. so setwd("~/Documents/Privat/Bioinfo_lsl/HLSL_BioinfoAG_2024/")
```

# Exploration des Datensatzes
Wie viele Zeilen und Spalten hat die Tabelle?
```{r}
# Dimensionen einer Tabelle (erste Zahl: Anzahl an Zeilen, zweite: Anzahl an Spalten)
dim(full_data)
```

Was sind die Zeilen?
```{r}
# Zeile = row, Zeilennamen = rownames
# Wie heißen die ersten 10 Zeilen?
rownames(full_data)[1:10]
```

Jede Zeile steht für ein Gen, welches hier über eine ID 'ENSG...' angegeben wird.
Und was sind die Spalten?
```{r}
# Spalte = column, Spaltennamen = columnnames
# Wie heißen die ersten 53 Spalten?
colnames(full_data)[1:53]
```

Die Spalten sind die verschiedenen Proben, die in der Studie gemessen wurden und die 
Probenbezeichnung setzt sich aus 3 Teilen zusammen: 
1. Organ: die Genexpression wurde in 7 verschiedenen Organen gemessen: Brain (Gehirn), 
Cerebellum (Kleinhirn), Heart (Herz), Kidney (Niere), Liver (Leber),
Ovary (Eierstöcke), Testis (Hoden).
2. Zeitpunkt: der zweite Teil beschreibt den Zeitpunkt, an dem die Probe entnommen und
gemessen wurde, z.B. im Teenager Alter. wpc steht für weeks post conception, also Anzahl 
der Wochen nach Befruchtung.
3. Nummer der Probe pro Organ: zusätzlich wurden die Proben pro Organ durchnummeriert, 
da teilweise mehrere Proben zum gleichen Zeitpunkt gemessen wurden.

# Preprocessing
Für die Analyse des Datensatzes ist ein anderes Format der Tabelle geschickter, in welchem 
jeder Messwert in einer eigenen Zeile steht. Das sieht dann so aus: 
```{r}
long_format <- full_data %>% 
  rownames_to_column(var = 'Gen_ID') %>%
  gather(key = 'Name', value = 'RPKM', -Gen_ID) %>%
  separate(Name, into = c('Gewebe', 'Zeitpunkt', 'Nummer'), sep = "\\.")
head(long_format)
dim(long_format)
```


Ein paar zusätzliche Schönheitsoperationen: 
1. Wir fassen Proben desselben Gewebes und Zeitpunktes zusammen und nehmen den 
Mittelwert für jedes Gen.
2. Wir nummerieren die Zeitpunkte durch, damit wir die Reihenfolge wissen.
3. Da sich niemand die Gen-IDs wie ENSG00000141510 merken möchte, arbeitet man typischerweise
mit handlichereren Gennamen wie z.B. TP53. Die Informationen, welche ID welchen Namen hat, kann
man über Datenbanken wie biomart laden.
```{r}
# 1. Mittelwerte pro Gen, Gewebe, Zeitpunkt
long_format <- long_format %>% 
  group_by(Gen_ID, Gewebe, Zeitpunkt) %>%
  summarize(RPKM = mean(RPKM))

# 2. Nummerierung der Zeitpunkte
long_format$Zeitpunkt[long_format$Zeitpunkt == "Senior"] <- "senior"
long_format$Zeitpunkt[long_format$Zeitpunkt == "youngTeenager"] <- "teenager"
long_format$Zeitpunkt[long_format$Zeitpunkt == "oldTeenager"] <- "teenager"
alle_Zeitpunkte <- c("4wpc", "5wpc", "6wpc", "7wpc", "8wpc", "9wpc", "10wpc", "11wpc",
                     "12wpc", "13wpc", "16wpc", "18wpc", "19wpc", "20wpc", "newborn",    
                     "infant", "toddler", "school", "teenager", "youngAdult",
                     "youngMidAge", "olderMidAge", "senior")
long_format$Zeitpunkt <- factor(long_format$Zeitpunkt, levels = alle_Zeitpunkte)
long_format <- left_join(long_format, data.frame(Zeitpunkt = alle_Zeitpunkte, 
                                                 Zeit_Nr = seq(1, 23)))

# 3. Gen-IDs zu Gennamen
library(biomaRt)
mart <- useEnsembl(biomart = "ENSEMBL_MART_ENSEMBL", 
                   dataset = "hsapiens_gene_ensembl")
gene_annotations <- getBM(attributes=c("chromosome_name", "ensembl_gene_id", 
                                       "description", "hgnc_symbol"), 
                          mart=mart, 
                          filters=c("chromosome_name","biotype"),
                          values=list(c(1:22,"X","Y"),"protein_coding")) %>%
  data.frame() %>%
  dplyr::rename(Gen = hgnc_symbol, Gen_ID = ensembl_gene_id, Chromosom = chromosome_name,
                Beschreibung = description)
long_format <- left_join(long_format, gene_annotations, by = 'Gen_ID') %>% 
  relocate(Gen, Gewebe, Zeitpunkt, RPKM, Gen_ID, Zeit_Nr, Chromosom, Beschreibung)
head(long_format)
```
 
Damit die Datei nicht zu groß und unübersichtlich ist, wählen wir jetzt 10 Gene aus
und speichern die Ergebnisse als .csv Datei. Diese Datei findet ihr bereits im Github 
Daten Ordner und wird im Folgenden verwendet.
```{r}
data_subset <- filter(long_format, Gen %in% c('TP53', 'HBG2', 'APOD', 'ADIRF', 
                                              'HBA1', 'HMGA2', 'LIN28B', 'A2M', 
                                              'AR', 'TBP'))
write_csv(data_subset, '../Daten/Human_subset_10_genes.csv')
```


# Auswählen der Gene mit größter Varianz
```{r}
gene_variance <- long_format %>% group_by(Gen) %>%
  summarize(variance = var(RPKM)) %>%
  arrange(variance) %>%
  slice_max(variance, n = 5000)

variable_genes <- long_format %>% filter(Gen %in% gene_variance$Gen) %>% 
  group_by(Gen, Gewebe, Zeitpunkt, Zeit_Nr, Gen_ID, Chromosom, Beschreibung) %>% 
  summarize(RPKM = mean(RPKM))
write_csv(variable_genes, '../Daten/Human_most_variable_genes.csv')
```



