---
title: "Evodevo Plotting"
author: "Bioinfo AG"
date: "`r Sys.Date()`"
output:
  html_document
---

```{r setup, include=FALSE}
knitr::opts_chunk$set(echo = TRUE)
```

# Import der nötigen Pakete und Daten
```{r libraries, message = FALSE, warning = FALSE}
library(tidyverse)
```

Als erstes laden wir unseren Datensatz, die menschliche Genexpression für 10 Gene in verschiedenen
Geweben zu verschiedenen Zeitpunkten, den wir im vorherigen Rmd erstellt haben. 

```{r}
data <- read_csv('../Daten/Human_subset_10_genes.csv', show_col_types = FALSE)

# damit nachher die Zeitpunkte in der richtigen Reihenfolge sortiert werden, legen
# wir zu Beginn einmal die Reihenfolge fest
alle_Zeitpunkte <- c("4wpc", "5wpc", "6wpc", "7wpc", "8wpc", "9wpc", "10wpc", "11wpc",
                     "12wpc", "13wpc", "16wpc", "18wpc", "19wpc", "20wpc", "newborn",    
                     "infant", "toddler", "school", "teenager", "youngAdult",
                     "youngMidAge", "olderMidAge", "senior")
data$Zeitpunkt <- factor(data$Zeitpunkt, levels = alle_Zeitpunkte)

head(data)  
# Falls ihr hier einen Fehler bekommt, dass die Datei nicht existiert, dann müsst
# ihr eventuell euer working directory ändern und den korrekten Pfad zu euren
# Daten eingeben, z.B. so setwd("~/Documents/Privat/Bioinfo_lsl/HLSL_BioinfoAG_2024/")
```

# Exploration des Datensatzes
Welche Gewebe kommen in dem Datensatz alle vor?
```{r}
unique(data$Gewebe)
```
 
Aufgabe: Welche Zeitpunkte und Gene sind in dem Datensatz enthalten?
```{r}
# füge deinen eigenen Code hier ein
unique(data$Zeitpunkt)
unique(data$Gen)
# Tipp: nutze dieselben Funktionen wie im vorherigen chunk
```

Was ist die minimale Genexpression?
```{r}
min(data$RPKM)
```

Aufgabe: Was ist die maximale Genexpression? Tipp: Nutze die Funktion max().
```{r}
max(data$RPKM)
```


Was ist die mittlere Genexpression?
```{r}
mean(data$RPKM)
```

Und was ist die mittlere Expression pro Gen?
```{r}
data %>% group_by(Gen) %>%
  summarize(mean_RPKM = mean(RPKM))
```
Manche Gene sind also deutlich höher exprimiert als andere, d.h. manche DNA-Abschnitte 
werden deutlich öfter abgelesen und dann mehr des Proteins produziert.

Aufgabe: Und was ist die mittlere Expression der ausgewählten Gene pro Gewebe?
```{r}
data %>% group_by(Gen, Gewebe) %>%
  summarize(mean_RPKM = mean(RPKM))
```


# Plotting
Als nächstes möchten wir ein paar Abbildungen (=plots) mit unseren Daten erstellen. 
Es gibt dabei viele verschiedene Arten an plots und je nach dem, was man darstellen möchte 
und ob es sich z.B. um diskrete oder kontinuierliche Daten handelt, 
ist die eine oder andere Darstellung besser geeignet. 

## 1. Balkendiagramm: Anzahl der gemessenen Zeitpunkte pro Organ
In dem Datensatz, den wir hier nutzen, konnte nicht für jeden Zeitpunkt jedes Organ 
gemessen werden. Daher können wir uns zunächst einmal anschauen, wie viele Zeitpunkte
(der insgesamt 23 möglichen) in jedem Organ gemessen wurden.

```{r}
# dazu wählen wir zunächsten die Spalten Gewebe und Zeitpunkt aus
Anzahl_Zeitpunkte <- data %>% subset(select = c(Gewebe, Zeitpunkt)) %>% 
  # und reduzieren die Anzahl an Zeilen, so dass jede Zeile nur einmal vorkommt
  distinct() %>% 
  # dann gruppieren wir die Zeilen nach Gewebe
  group_by(Gewebe) %>% 
  # und zählen pro Gewebe die Anzahl an Zeitpunkten
  summarize(Zeitpunktzahl = n())

Anzahl_Zeitpunkte
```

Und jetzt wollen wir die Ergebnisse in einem Balkendiagramm darstellen:
```{r}
# dazu nutzen wir das Paket ggplot2, das bereits in tidyverse enthalten ist
# zuerst gibt man den data.frame mit seinen Daten an, sowie was auf die 
# x- und y-Achse geplottet werden soll
ggplot(Anzahl_Zeitpunkte, aes(x = Gewebe, y = Zeitpunktzahl)) +
  # danach gibt man an, was für einen Plottypen man möchte, also z.B. ein Balkendiagramm (=geom_bar)
  geom_bar(stat = 'identity')
```

Wir können den Plot auch rotieren, indem wir x und y vertauschen:
```{r}
ggplot(Anzahl_Zeitpunkte, aes(x = Zeitpunktzahl, y = Gewebe)) +
  geom_bar(stat = 'identity')
```

Man kann die Balken auch färben, z.B. alle in blau:
```{r}
ggplot(Anzahl_Zeitpunkte, aes(x = Gewebe, y = Zeitpunktzahl)) +
  geom_bar(stat = 'identity', fill = 'blue')
```

Aufgabe: Färbe die Balken in einer anderen Farbe deiner Wahl, z.B. green, red.

Man kann die Balken auch alle unterschiedlich färben, z.B. nach Gewebe oder anderen Gruppen:
```{r}
ggplot(Anzahl_Zeitpunkte, aes(x = Gewebe, y = Zeitpunktzahl, fill = Gewebe)) +
  geom_bar(stat = 'identity')
```

Außerdem kann man den Stil des Hintergrundes (sogenanntes theme) seines Plots anpassen:
```{r}
ggplot(Anzahl_Zeitpunkte, aes(x = Gewebe, y = Zeitpunktzahl, fill = Gewebe)) +
  geom_bar(stat = 'identity') +
  theme_light()
```

Aufgabe: Teste theme_classic(). Alle Optionen gibt es hier: https://ggplot2.tidyverse.org/reference/ggtheme.html

Außerdem kann man die Balken auf der x-Achse auch nach ihrer Größe sortieren:
```{r}
# dazu speichern wir die Reihenfolge als factor levels
Anzahl_Zeitpunkte$Gewebe <- reorder(Anzahl_Zeitpunkte$Gewebe, Anzahl_Zeitpunkte$Zeitpunktzahl)

ggplot(Anzahl_Zeitpunkte, aes(x = Gewebe, y = Zeitpunktzahl)) +
  geom_bar(stat = 'identity')
```


Des Weiteren kann man z.B. die Beschriftung der x- und y-Achse ändern und einen Titel hinzufügen:
```{r}
ggplot(Anzahl_Zeitpunkte, aes(x = Gewebe, y = Zeitpunktzahl, fill = Gewebe)) +
  geom_bar(stat = 'identity') +
  xlab('Neue Beschriftung der x-Achse') +
  ylab('Neue Beschriftung der y-Achse') +
  ggtitle('Mein fancy Plot')
```

Und wenn ihr das Endergebnis jetzt als png Bild speichern möchtet:
```{r}
# Hier den Pfad abändern, zu der Stelle, wo ihr es speichern möchtet
# Also z.B. wenn ihr einen Abbildungen Ordner in dem geclonten repo erstellt, 
# dann funktioniert der angegebene Pfad
ggsave('../Abbildungen/fancy_barplot.png')
```


## 2. Balkendiagramm: Mittlere Genexpression pro Gewebe
Aufgabe: Als nächstes wollen wir für ein Gen z.B. TP53 die mittlere Genexpression
pro Gewebe darstellen.
```{r}
# dazu berechnen wir erstmal die Mittelwerte über alle Zeitpunkte
mean_RPKM <- data %>% group_by(Gen, Gewebe) %>%
  summarize(mean_RPKM = mean(RPKM)) %>%
  # und wählen dann ein Gen aus
  filter(Gen == 'TP53')
head(mean_RPKM)

# und jetzt plotten wir die Ergebnisse wieder mit ggplot
# füge hier deinen Code ein (analog zu den Beispielen oben)
```

Aufgabe: Schau dir denselben Plot auch für andere Gene an. Bei welchen Genen sind 
die Unterschiede pro Organ sehr unterschiedlich, bei welchen eher ähnlich?
```{r}
ggplot(mean_RPKM, aes(x=Gewebe, y = mean_RPKM)) +
  geom_bar(stat='identity')
```


## 3. Zeitliche Entwicklung der Genexpression
Als nächstes möchten wir uns den zeitlichen Verlauf der Genexpression anschauen und 
nicht mehr wie davor nur die Mittelwerte über alle Zeitpunkte betrachten. 

```{r}
# dazu wählen wir ein beliebiges Gen aus und wählen die entsprechenden 
# Zeilen aus unserem Datensatz aus
Lieblings_Gen = 'HBG2'
Gen_Daten <- filter(data, Gen == Lieblings_Gen)

ggplot(Gen_Daten, aes(x = Zeitpunkt, y = RPKM, col = Gewebe, group = Gewebe)) + 
  # wir fügen jeden Messwert als Punkt ein
  geom_point() +
  # und verbinden zusätzlich die Punkte mit einer Linie
  geom_line() + 
  # wir möchten mehrere subplots nebeneinander, einen pro Gewebe
  facet_grid(~Gewebe) + 
  # kleine Schönheitskorrektur: wir entfernen die Beschriftung der x-Achse, 
  # dass es nicht zu voll wird
  theme(axis.text.x = element_blank(), axis.ticks.x = element_blank()) +
  # wir fügen eine graue, vertikale Linie ein, damit man erkennt, wo die Geburt ist
  geom_vline(xintercept = "newborn", linetype = "dashed", col = "gray") +
  # jetzt beschriften wir noch die y-Achse und geben dem Plot einen Title
  ylab('Genexpression') +
  ggtitle(Lieblings_Gen)
```

HMGA2 wird also zu Beginn der Embryonalentwicklung sehr hoch exprimiert und nach
der Geburt im gesunden Zustand quasi gar nicht mehr. Es kann jedoch bei bestimmten
Krankheiten wieder aktiviert werden.

Aufgabe: 
1. Wie verändert sich die Darstellung des Plots, wenn du jeweils eine Zeile zwischen 
208 und 221 auskommenierst (indem du ein # an den Zeilenbeginn setzt)?
2. Schau dir denselben Plot auch mal für andere Gene in unserem Datensatz an.
3. Für die Schnellen: was für Plots könntest du für den Datensatz sonst noch generieren?
Werde kreativ und probiere einfach mal ein paar Alternativen aus!


```{r}
# Beispiel zu 3.
unique(data$Gen)
subset = filter(data, Gen == "HBG2")
ggplot(subset, aes(x = Gewebe, y = RPKM)) +
  geom_boxplot()
```
