---
title: "How_To_Norm_Distribution"
author: "Bioinfo_AG"
date: "`r Sys.Date()`"
output: html_document
---

## Normalverteilung

Der Befehl, um sich zufällige Werte einer Normalverteilung ausgeben zu lassen, ist "rnorm()". Mit "?rnorm" könnt ihr euch die Variablen dieser Funktion angeben lassen. 

**Aufgabe:** Zieht Zufallswerte, die das Gewicht von 5000 Neugeborenen darstellen und speichert diese als Variable ab. Ein Gewicht von 3500g ist der Standard und zwischen 2800g und 4200g wird das Gewicht als normal angesehen (99,7%). 

```{r create norm_distribution, include=FALSE}
?rnorm
```

## Plotten

Zum Plotten verwenden wir wieder das Package "ggplot2" verwendet.
```{r load ggplot2, include = FALSE}
library(ggplot2)
```

### Histogramme

**Aufgabe:** Zur Visualisierung erstellen wir ein Histogramm. Der Befehl, der euch ein Histogramm der Daten plotten wird, lautet:
ggplot(data = ..., aes(x = ...)) + geom_histogram(). Ersetzt hierbei die "..." entsprechend eurer Daten. Kleiner Tipp, ggplot akzeptiert nur Dataframes. Also erstellt eine neue Variable und schreibt in diese den Dataframe eures zuvor erstellten Zufallsvektors mit "data.frame(x)".

```{r plot histogram of norm_distribution, include = FALSE}
ggplot(data = ..., aes(x = ...)) + geom_histogram()
```

### Boxplots

Eine alternative Methode, um sich die Daten anzeigen zu lassen, sind Boxplots. 
**Aufgabe:** Ersetzt "geom_histogram()" einfach durch "geom_boxplot()", um einen Boxplot zu erhalten. 

```{r boxplot, include = FALSE}

```

Generell ist es "schwieriger", mehrere Boxplots nebeneinander zu plotten, hierfür muss der Dataframe in eine bestimmte Form gebracht werden, alle Einträge, die geplottet werden sollen, müssen in einer Spalte stehen, während die zweite Spalte definiert, welcher Gruppe die jeweiligen Werte angehören. 

**Aufgabe:** Probiert doch einfach mal, folgende Verteilungen in einem Dataframe zu kombinieren und als drei Boxplots nebeneinander darzustellen.

```{r boxplot_advanced, include = FALSE}
dataframe1 = data.frame(val = rnorm(1000, 67, 2.5), sample = 'm1')
dataframe2 = data.frame(val = rnorm(1000, 110, 4.5), sample = 'm2')
dataframe3 = rnorm(1000, 45, 2)
```


## t-test

Da ihr jetzt schon eine Normalverteilung mit Werten habt, könnt ihr auch andere Dinge testen, z.B. ob der Mittelwert der gesamten Population wirklich dem entspricht, was er sein soll. Dies macht ihr mit "t.test(x, mu=...)". Für "mu" setzt ihr einfach den Wert für euren erwarteten Mittelwert ein und für x dann einfach euren initiellen Vektor.

**Aufgabe:** Verwende dataframe1 und teste, ob der Mittelwert a) 67, b) 75 entspricht.

```{r t_test, include = FALSE}

```

**Aufgabe:** Was ist, wenn ihr euren Vektor mit folgendem Vektor rnorm(1000, mean=1.1, sd = 0.1) multipliziert? Findet eine deutliche Veränderung statt? Und wenn ja, ist der neue Mittelwert signifikant anders als 67?

```{r t_test_2, include = FALSE}

```

